臺灣桃園地方法院刑事判決　　　　　　　　　　　　　九十一年度訴字第六三一號
　　公　訴　人　臺灣桃園地方法院檢察署檢察官
　　被　　　告　乙○○
　　選任辯護人　廖珠蓉律師
右列被告因違反貪污治罪條例等案件，經檢察官提起公訴（九十年度偵字第一九三三
四號），本院判決如左：
        主  文
乙○○未經許可，持有子彈，處有期徒刑柒月，併科罰金新台幣伍萬元，罰金如易服
勞役，以參佰元折算壹日。緩刑參年。
        事  實
一、乙○○於民國八十七年一月五日入伍服役，於八十八年十一月四日退伍，服役期
    間擔任位於台北縣泰山鄉○○路一００號「堅實營區」憲兵二０二指揮部二一三
    營第四連彈藥士之職務，負責該連隊內彈藥庫各項彈藥之管理，斯時為現役軍人
    。緣軍中對於打靶彈藥數量之管制，要求每次用於打靶之子彈數量須與靶場拾回
    之彈殼數量相符。乙○○為避免彈殼數量短缺，而與打靶前實際領取之彈藥數量
    不符，遭致懲處，遂每次打靶後，將於靶場拾得之多餘彈殼預留，以便於下次打
    靶時補足逸失之數量，並因此於之後打靶時，以之前拾得之多餘彈殼繳回，而私
    自保留該次同數量之子彈。然因嗣後屆臨退伍前職務交接之際，發現預留之子彈
    並未繳回，而無法處理，同時基於好奇心驅使及為收藏紀念之目的，竟基於意圖
    為自己不法所有之概括犯意，自八十八年七月間起，至同年十月間止，共分四、
    五次，以此方式共侵占所經管之九０手槍子彈十九顆、五點五六步槍子彈五十七
    顆、五點五六機槍子彈二十五顆（五點五六步槍子彈加裝鏈條即成五點五六機槍
    子彈）。復於同一期間，基於同上概括犯意，與軍中另一不詳姓名成年士官，基
    於同上侵占之犯意聯絡，共同侵占三七釐米塑膠子彈兩筒後，交予乙○○持有。
    乙○○於侵占上開彈藥後，陸續帶回藏匿於桃園縣大溪鎮仁愛里二十八鄰儲蓄新
    村七十四巷十二號住處房間之置物櫃內。並於八十九年二月間，復於上址住處，
    將其中之九０手槍子彈九顆、五點五六步槍子彈十七顆贈送與友人蔡鎮宇（蔡鎮
    宇部分另移送軍事法院檢察署偵辦）。嗣於九十年十一月十日十八時三十分許，
    為桃園憲兵隊會同桃園縣警察局大園分局，持搜索票在乙○○住處房間之置物櫃
    內起出九０手槍子彈十顆、彈頭六顆、五點五六步槍子彈四十顆、彈頭八顆、五
    點五六機槍子彈二十五顆，及三七釐米塑膠子彈兩筒，並隨後於大溪鎮○○路八
    六一巷五弄二號蔡鎮宇住處花盆中起出九０手槍子彈九顆、五點五六步槍子彈十
    七顆。始查獲上情。
二、案經桃園縣警察局大園分局報告灣桃園地方法院檢察署檢察官偵查起訴。
        理  由
一、訊據被告乙○○對右揭時、地將管領之上開彈藥攜回家中藏置持有之犯罪事實，
    迭於警、偵訊及本院審理中均坦承不諱，惟辯稱：留存每次打靶所剩彈殼，原係
    預留以供將來短少時補缺之用，但後來因為好奇使將多餘彈藥留置家中等語，然
    此核係犯罪動機之答辯，無礙於被告對於上開犯罪事實之自白。且被告上開自白
    內容，核與證人蔡鎮宇之證述相符，並據證人即被告服役期間之連長甲○○、副
    連長丙○○分別到庭證述明確。復有九０手槍子彈十九顆、五點五六步槍子彈五
    十七顆、五點五六機槍子彈二十五顆及三七釐米塑膠子彈兩筒扣案可資佐證。而
    上開彈藥經本院送請內政部警政署刑事警察局鑑驗結果：九０手槍子彈十九顆，
    均係口徑９ｍｍ制式子彈、五點五六步槍子彈五十七顆，均係５‧５６ｍｍ步槍
    彈、五點五六機槍子彈二十五顆，均係口徑５‧５６ｍｍ步槍彈、三七釐米塑膠
    子彈兩筒，均係口徑３７公厘２７Ａ型槍榴彈，並均具殺傷力乙節，有該局九十
    一年七月十二日刑鑑字第０九一０一八０六０九號鑑定意見書及所附照片十一張
    附卷可稽。此外並有現場起獲彈藥照片十四張及搜索扣押證明筆錄在卷可按。本
    件事證明確，被告犯行洵堪認定，應予依法論科。
二、被告乙○○於八十七年一月五日入伍服役，八十八年十一月四日退伍，此有法務
    部戶役政連結作業系統查詢報表一紙附卷可稽，其間具有現役軍人之身分，自有
    陸海空軍刑法之適用。又現役軍人犯本法之罪後，喪失現役軍人身分者，仍適用
    本法處罰，陸海空軍刑法第三條亦有明文。次按行為後法律有變更者，適用裁判
    時之法律，但裁判前之法律有利於行為人者，適用最有利於行為人之法律，刑法
    第二條第一項定有明文。被告乙○○於行為時係擔任憲兵二０二指揮部二一三營
    第四連彈藥士之職務，竟侵占經管如事實欄所示彈藥等公有器材，核其所為係犯
    貪污治罪條例第四條第一項第一款之侵占公有財物罪，法定刑度為無期徒刑或十
    年以上有期徒刑，得併科新台幣一億元以下罰金。惟陸海空軍刑法業於九十年九
    月二十八日經總統（90）華總一義字第9000195310號令修正公布，增訂第六十四
    條第一項侵占彈藥罪，並自九十年十月二日起施行，其法定刑度則為三年以上十
    年以下有期徒刑，另情節輕微者，依同條第五項之規定，其法定刑度為五年以下
    有期徒刑。經比較新舊法，以新法較有利於被告，應依修正後陸海空軍刑法第六
    十四條之侵占彈藥罪處斷。
三、公訴人雖認被告乙○○上開所為，係犯陸海空軍刑法第六十四條第一項之侵占彈
    藥罪。然本院經查，軍中對於打靶彈藥數量之管制準則，係要求每次用於打靶之
    子彈數量須與靶場拾回之彈頭數量相符，因此之故，擔任彈藥士職務者為避免彈
    殼數量短缺，而與打靶前實際領取之彈藥數量不符，而有遭致懲處之可能，遂習
    慣於每次打靶後，將於靶場拾得之多餘彈殼預留，以便於下次打靶時補足逸失之
    數量，並因此於之後打靶時，以之前拾得之多餘彈殼繳回，而私自保留該次同數
    量之子彈乙節，業據證人即被告服役期間之連長甲○○、副連長丙○○分別到庭
    證述明確，足見被告係因擔任彈藥士職務上之必要，依循舊例，而預留扣案子彈
    ，非自始即意圖為自己不法之所有自明。復稽之被告係基於好奇心驅使及為收藏
    紀念之目的而誤罹刑章，侵占之子彈數量並非甚多，且侵占後均藏置於家中，又
    證人甲○○更當庭表示：「乙○○在連上服役期間很認真，是個優秀的士官，他
    可能是怕彈藥數量不符才這樣做的，他服役期間曾受過優秀義務役士官兵表揚」
    等語，據此堪認被告所涉侵占情節尚屬輕微。公訴意旨漏未斟酌此點，而認被告
    係犯同法第六十四條第一項之罪，尚有未洽，惟其基本事實同一，本院自應予審
    理，並變更其起訴法條，改論以同條第五項之侵占彈藥情節輕微罪。
四、被告乙○○侵占彈藥後，未經許可持有彈藥之行為，另犯槍砲彈藥刀械管制條例
    第十二條第四項之罪，與上開侵占彈藥罪間，有重罪吸收輕罪之法條競合關係，
    應論以重罪即槍砲彈藥刀械管制條例第十二條第四項之未經許可持有子彈罪。被
    告與該不詳姓名之士官間，就侵占塑膠子彈兩筒部分之犯行，有犯意聯絡及行為
    分擔，均為共同正犯。又被告先後多次侵占犯行，時間緊接，方法相同，觸犯構
    成要件相同之罪名，顯係基於概括犯意為之，為連續犯，應依刑法第五十六條規
    定論以一罪，並加重其刑。爰審酌被告犯罪之動機、目的、手段、侵占彈藥之數
    量及犯罪後坦承不諱之態度等一切情狀，量處如主文所示之刑，並諭知罰金易服
    勞役之折算標準。又公訴人既認「被告並無前科，只因一時之好奇及貪念始鑄下
    犯行，犯後深感悔悟，坦承犯行，應無再犯之虞」，仍從重求處有期徒刑五年，
    尚嫌過重，附此敘明。末查，被告未曾受有期徒刑以上刑之宣告，有卷附台灣高
    等法院被告全國前案記錄表可按，渠因一時失慮，偶罹刑典，犯後已坦承犯行，
    深具悔意，經此偵審教訓，當知所警惕，信無再犯之虞，且目前任職於華宇電腦
    股份有限公司，有正當工作，此有卷附在職證明書、薪資計算表各一紙可稽，本
    院認所宣告之刑以暫不執行為適當，並諭知緩刑三年，以啟自新。
據上論斷，應依刑事訴訟法第二百九十九條第一項前段，第三百條、槍砲彈藥刀械管
制條例第十二條第四項，刑法第十一條前段、第二條第一項前段、第四十二條第二項
、第七十四條第一款，罰金罰鍰提高標準條例第二條，判決如主文。
本案經檢察官許炳文到庭執行職務。
中      華      民      國    九十一    年      九      月    二十四    日
                                臺灣桃園地方法院刑事第一庭
                                    法  官  陳  永  來
右正本證明與原本無異。
如不服本判決，應於判決送達後十日內向本院提出上訴狀( 應附繕本 )，上訴於
臺灣高等法院。
                                    書記官  洪  明  媚
中      華      民      國    九十一    年      九      月    二十五    日
附論罪科刑法條之依據：
槍砲彈藥刀械管制條例第十二條
未經許可，製造、販賣或運輸子彈者，處一年以上七年以下有期徒刑，併科新台幣五
百萬元以下罰金。
未經許可，轉讓、出租或出借子彈者，處六月以上五年以下有期徒刑，併科新台幣三
百萬元以下罰金。
意圖供自己或他人犯罪之用，而犯前二項之罪者，處三年以上十年以下有期徒刑，併
科新台幣七百萬元以下罰金。
未經許可，持有、寄藏或意圖販賣而陳列子彈者，處五年以下有期徒刑，併科新台幣
三百萬元以下罰金。
第一項至第三項之未遂犯罰之。
陸海空軍刑法第六十四條
  竊取或侵占軍用武器或彈藥者，處三年以上十年以下有期徒刑。
  意圖供自己或他人犯罪之用，而犯前項之罪者，處無期徒刑或十年以上有期徒刑。
  竊取或侵占第一項以外之軍用物品者，處一年以上七年以下有期徒刑。
  前三項之未遂犯，罰之。
  犯第一項或第三項之罪，情節輕微者，處五年以下有期徒刑。
